臺灣臺南地方法院交通事件裁定　　　　　　　　　　九十三年度交聲字第五八六號
　　移送機關　交通部公路總局嘉義區監理所麻豆監理站
　　受處分人
　　即異議人　永上交通企業股份有限公司
　　代 表 人　許戎黻
右列受處分人因違反道路交通管理處罰條例案件，對於交通部公路總局嘉義區監理所
麻豆監理站九十三年十一月二日所為之裁決處分（處分案號：麻監裁罰字第裁七五—
Ｍ00000000號）聲明異議，本院裁定如左：
    主  文
異議駁回。
    理  由
一、聲明異議意旨略以：受處分人即異議人永上交通企業股份有限公司（下稱永上公
    司）雖不否認其所有之車牌號碼ＩＰ—一七一號營業一般大貨車，於民國九十三
    年十月二十五日上午五點十一分左右，有由該公司司機林保駕駛，並在行經台
    南縣新營市○○路與民生路之交岔路口時，因該車紅燈左轉而為警攔檢後，經警
    發現司機林保係無合格駕駛執照駕駛該大貨車，該執勤警員乃以異議人係該車
    之汽車所有人，而開單舉發異議人有違反道路交通管理處罰條例第二十一條之一
    等規定之事實。又原處分機關即交通部公路總局嘉義區監理所麻豆監理站經查證
    結果，發現司機林保原有之大貨車職業駕駛執照，早於九十二年十二月八日即
    因交通違規案件而遭吊扣一年，因此乃引用道路交通管理處罰條例第二十一條之
    一第一項第七款及第三項等規定，裁處異議人罰鍰新臺幣六萬元，並吊扣汽車牌
    照三個月。然而，因為司機林保至異議人公司應徵時，異議人公司人員當場查
    驗其駕駛執照正本係正常有效後，異議人始予以僱用，並要求司機林保當下立
    即簽具切結書、僱用契約書、授權查證同意書，及留下駕照影本以備查核。而司
    機林保並於切結書中及僱用契約書中，寫明保證其於受僱期間，確實遵守駕照
    不得易處吊扣或吊扣中不得駕駛之約定，若有駕照遭吊扣之情形，應主動告知僱
    主等事項。另異議人於九十二年十二月一日查核司機林保之駕照時，司機林保
    聲稱駕照另有他用而僅提出影本，顯見其係刻意隱瞞駕照已被吊扣之事實。而
    異議人係在接獲本件舉發違反道路交通管理事件通知單後，始知司機林保所持
    駕照已遭吊扣，足見異議人係在不知情之狀況下，遭受連帶處分。由於此項違規
    係司機林保之個人行為，非屬異議人公司未善盡管理之責，異議人公司依照道
    路交通管理處罰條例第二十一條之一第四項之規定，應已盡到司機駕駛資格之查
    核義務，而不需受到處罰，故異議人不服原裁處，乃提起本件異議。
二、按汽車駕駛人駕駛大貨車，於駕駛職照吊扣期間駕車者，汽車所有人及駕駛人各
    處新臺幣四萬元以上八萬元以下罰鍰，並當場禁止該汽車駕駛人繼續駕駛及扣留
    其車輛牌照，並吊扣其汽車牌照三個月，道路交通管理處罰條例第二十一條之一
    第一項第七款及第三項分別定有明文。
三、經查：
    （一）受處分人即異議人永上公司並不否認其所有之車牌號碼ＩＰ—一七一號營
          業一般大貨車，有於上開時間，由該公司司機林保駕駛，而在行經台南
          縣新營市○○路與民生路之交岔路口時，因該車紅燈左轉而為台南縣警察
          局新營分局警員發現攔檢，並經警查獲該司機係在駕駛執照吊扣期間駕車
          等事實，且有台南縣警察局南縣警交字第Ｍ00000000號舉發違反
          道路交通管理事件通知單一份在卷可參。又前述大貨車司機林保之職業
          大貨車駕駛執照，已於九十二年十二月八日因案遭吊扣一年，亦有移送機
          關即交通部公路總局嘉義區監理所麻豆監理站九十三年十一月二十六日嘉
          監麻字第０九三００一三四六八號函附之駕駛人林保汽車駕照基本查詢
          表一份存卷足憑。故異議人所有之上述大貨車，有於前開時、地，由駕駛
          執照業經吊扣之駕駛人駕駛並於道路上行駛之違規事實，應可認定。
    （二）其次，道路交通管理處罰條例第二十一條之一第一項、第三項，規定聯結
          車、大客車、大貨車等汽車所有人，因車輛駕駛人有無照駕駛、駕照吊扣
          期間駕車或駕駛執照經註銷仍駕車等違規事由時，亦應同受罰鍰並吊扣該
          車牌照等處罰，係因聯結車、大客車、大貨車等大型車輛，不僅車體龐大
          堅固，而且載運貨物或人員之數量亦多，如駕駛不慎而發生交通事故時，
          所造成之財物損失及人員傷亡等情況，均較一般車輛肇事來得嚴重，故前
          開車輛行駛於道路上，對於其他用路人或車上之人員而言，顯然具有較大
          之危險性；另前述車輛之駕駛人客觀上復係為該車汽車所有人所使用，並
          接受汽車所有人之指示而為汽車所有人服勞務，汽車所有人則因駕駛人駕
          車執行貨物或人員運送等業務，而獲取前述車輛營運之利益，故汽車所有
          人對於其所有車輛之駕駛人，應負起積極且嚴格之監督注意管理義務，亦
          屬當然。基此，為加強右述大型車輛之行車安全，並期汽車所有人共負維
          護交通秩序及確保交通安全之責，如前述車輛之汽車駕駛人有道路交通管
          理處罰條例第二十一條之一第一項各款之違規情形時，除對該車駕駛人予
          以處罰外，對汽車所有人亦同時科以罰鍰，並吊扣違規車輛之牌照，經核
          尚屬適當且必要之交通安全管理措施及規定。
    （三）本件受處分人即異議人永上公司雖極力辯稱：司機林保至異議人公司應
          徵時，曾提出有效期間至九十五年八月五日之駕駛執照正本，以供異議人
          查證，且異議人於九十二年十二月一日亦曾查核其駕駛執照影本，故異議
          人應已盡到司機駕駛執照查核之義務等語。然如前述，本件大貨車之實際
          駕駛人林保既為異議人之受僱人，並以駕駛異議人所有之大貨車運送貨
          物，而使異議人獲取車輛營運之利益，故異議人對其本負有積極與嚴格之
          監督管理責任，且因大貨車司機每日駕車在外行駛，違反道路交通管理處
          罰條例之行為，本即可能隨時發生，因之，異議人對於其所僱用之駕駛人
          之交通違規情形，以及駕駛執照之實際使用狀態，亦有隨時詳加查核注意
          之義務，並非於駕駛人應徵時簡略查驗駕駛執照與事後粗略隨機檢查駕駛
          執照影本，即可認為汽車所有人已盡監督管理之責。又異議人對於其公司
          司機之駕駛執照是否合格有效，負有前述積極查證之義務，應係經營汽車
          交通事業之異議人所能熟知之道路交通管理事項，且該司機林保之駕駛
          執照自吊扣日起，至本件違規發生日止，已有十個多月之時間，異議人如
          已盡到其查證之義務，則應相當容易發現並查明該司機之駕駛執照是否仍
          屬正常有效，故異議人亦難以該司機之職業駕駛執照業經吊扣一事，係該
          司機之個人行為，其無從查知等情事，而欲圖免其前述汽車所有人之違規
          責任。
    （四）何況受處分人即異議人永上公司只需取得駕駛人之書面同意，則可據以向
          公路監理機關申請查詢該職業駕駛人之相關資料及違規情形，同時，為配
          合道路交通管理處罰條例第九十二條之一之修正（自九十二年六月一日施
          行），汽車所有人應對所屬駕駛人善盡管理責任，因此雇主亦可上網至公
          路監理加值服務網之駕駛人管理系統查詢，且只需於查詢前申請ＧＣＡ
          憑證、向所屬監理單位申請系統帳號、向中華電信營業窗口申請公路
          監理加值業務帳號（Ｎ帳號）三項，即可使用該查詢系統等情，顯見異議
          人確有多項管道得以隨時密切查知其所僱用之駕駛人是否有違規情事，以
          及隨時瞭解該駕駛人之駕駛執照實際使用狀態。然而，本件異議人僅於司
          機林保應徵時簡略查驗駕駛執照，而並未在取得司機林保之書面同意
          後（參照卷附之授權同意書），隨時據以向公路監理機關申請查詢該職業
          駕駛人之相關資料及違規情形，此等情形實難認為異議人已盡其對駕駛人
          之嚴格監督管理責任，故異議人上述所辯：其已盡到司機駕駛執照查核之
          義務等語，經核並非可採。
    （五）至受處分人即異議人永上公司因本件駕駛人林保駕駛執照吊扣期間駕駛
          該公司所有之大貨車於道路上行駛之違規事實，而受到道路交通管理處罰
          條例相關規定之處罰後，是否得以向該司機請求損害賠償，則係異議人與
          該司機間有關僱傭契約所衍生之另一民事法律問題，與異議人應受之相關
          交通違規處罰，經核尚屬無涉。又司機林保於受僱時所簽立之切結書與
          僱用契約書內容（參見卷附之九十二年八月一日切結書、僱用契約書），
          亦僅係異議人與司機林保有關私法上僱傭契約之締約內容，異議人亦難
          據此而主張免除前述道路交通管理處罰條例之違規責任，均附此敘明。
四、綜上所述，受處分人即異議人永上公司之司機林保於右述時、地，在駕駛執照
    經吊扣後，仍駕駛前述大貨車在道路上行駛之事實既可認定，而異議人又為該大
    貨車之汽車所有人，則移送機關即交通部公路總局嘉義區監理所麻豆監理站，據
    此並引用前開道路交通管理處罰條例第二十一條之一第一項第七款及第三項等規
    定，裁處異議人罰鍰新臺幣六萬元，並吊扣其汽車牌照三個月，於法尚無不當。
    至本件異議內容，經核並無理由，故應予以駁回。
五、據上論斷，應依道路交通案件處理辦法第十九條，裁定如主文。
中    華    民    國      九十四      年      二       月      十五     日
                              臺灣臺南地方法院交通法庭
                                  法  官    陳  志  成
右正本證明與原本無異。
如不服本裁定應於送達後五日內向本院提出抗告狀。
                                  書記官    黃  瓊  蘭
中    華    民    國      九十四      年      二       月      十五     日
